臺灣新竹地方法院刑事判決
110年度原金訴字第10號
公  訴  人  臺灣新竹地方檢察署檢察官
被      告  黃瑞軒



選任辯護人  吳宏毅律師（法律扶助基金會）
上列被告因違反洗錢防制法等案件，經檢察官提起公訴（109年
度偵字第4799、6321號），被告於本院準備程序時為有罪之陳述
，經本院合議庭裁定由受命法官獨任行簡式審判程序，判決如下
：
    主  文
黃瑞軒犯三人以上共同詐欺取財罪，共貳罪，各處有期徒刑陸月
，應執行有期徒刑捌月。緩刑伍年，並應向被害人支付如附表三
所示之損害賠償。
    事實及證據
一、犯罪事實：
（一）黃瑞軒依其已成年之社會經驗及智識程度，明知金融機構
      存摺帳戶為個人信用之表徵而屬個人理財之重要工具，任
      何人均可自行到金融機構申請開立存款帳戶及申請金融卡
      ，並無特別之窒礙，且可預見將自己所有之存摺等金融帳
      戶資料交付或提供他人使用，可用於收受詐欺犯罪之被害
      人匯款，再一般正常交易，多使用自己帳戶收取款項，以
      降低轉手風險並杜爭議，殆無使用他人帳戶收取匯款後再
      由提供帳戶之人提領款項另以他法為交付之必要，而為詐
      欺犯行之人借用金融機構帳戶作為詐欺他人交付財物之不
      法用途，在今日社會亦時有所聞，是若有人先借用帳戶，
      再依指示提領款項交付，可能為替詐欺之人收取提領詐欺
      等犯罪贓款之行為（即俗稱之「車手」），竟於民國109
      年2月29日與經由臉書結識真實姓名年籍不詳自稱「黃浩
      南」、「王凱」等詐欺集團成員，共同基於三人以上共同
      詐欺取財之犯意聯絡，基於縱所提領款項之目的係在取得
      詐欺取財所獲贓款亦不違反其本意之不確定故意（綜合客
      觀證據，尚難認其主觀認知有參與犯罪組織之犯意），將
      其申設渣打國際商業行帳號00000000000000號(下稱渣打
      銀行)帳戶、中國信託商業銀行帳號000000000000號(下稱
      中國信託銀行)帳戶之帳號告知「黃浩南」供作轉帳匯款
      之用，黃瑞軒則依「王凱」指示而提供其金融機構帳戶供
      他人匯款，待款項匯入後，由黃瑞軒提領款項再交與「王
      凱」指定之人，即擔任詐欺取款車手，可獲得提領款項之4
      ％做為報酬。
（二）黃瑞軒便與上開詐欺集團成員及亦參與此詐騙集團之林春
      亮（經本院另案審理）、暱稱「精彩哥」之不詳成年男子
      共同意圖為自己不法所有，基於三人以上共同詐欺取財及
      掩飾隱匿詐欺所得去向之犯意聯絡，先由不詳成年機房詐
      欺集團成員，以附表一所示詐騙方式，詐騙附表一所示之
      被害人，致該等人因而陷於錯誤，於附表一所示時間將附
      表一所示款項匯至黃瑞軒之渣打銀行帳戶、中國信託銀行
      帳戶內。黃瑞軒旋即依「王凱」之指示，於附表二所示時
      間、地點以臨櫃、持提款卡或轉帳至不知情胞弟黃毅程申
      設第一商業銀行帳號000000000000號(下稱第一商銀)帳戶
      等方式，再由黃瑞軒自上開渣打銀行帳戶、中國信託銀行
      帳戶提領，及委由不知情黃毅程提領所申設第一商銀帳戶
      如附表二所示款項，合計提領新臺幣（下同）50萬元現金
      放入紙袋，並於109年3月11日晚間7時20分許，黃瑞軒協
      同黃毅程一同在新竹縣○○鎮○○路000號潛園五行湯麵前，
      與受「精彩哥」指示而駕駛車牌號碼00-0000號自用小客
      車之林春亮見面，由黃瑞軒將所上開提領50萬元款項全數
      交與「王凱」所指定之林春亮收受，林春亮於收受裝有贓
      款之紙袋後，旋即駕車前往臺中市豐原區大地球KTV，再
      轉交予「精彩哥」指示之不詳成年男子收受而將贓款繳予
      前開詐欺集團成員。嗣林淑美發現遭騙後，報警處理，經
      警循線追查，始悉上情。
二、證據名稱：
（一）被告黃瑞軒於警詢、檢察事務官詢問、本院準備程序訊問
      時及簡式審判程序審理時之自白。
（二）證人即告訴人林淑美於警詢時之證述、證人即被害人莊義
      芳於警詢之證述。
（三）告訴人林淑美、被害人莊義芳之銀行匯款單據。
（四）告訴人林淑美之存摺明細、手機LINE對話內容擷取畫面。
（五）被告中國信託存摺明細、LINE對話內容翻拍照片。
（六）員警職務報告、車牌號碼00-0000號之車輛詳細資料報表
      、被告黃瑞軒提領款項監視器擷取畫面、被告黃瑞軒申設
      渣打銀行帳戶及中國信託銀行帳戶基本資料及交易明細、
      證人黃毅程申設第一商銀帳戶基本資料及交易明細。
三、論罪科刑：
（一）被告黃瑞軒所為均係犯刑法第339條之4第1項第2款之3人
      以上共同詐欺取財罪及洗錢防制法第14條第1項之一般洗
      錢罪。
（二）被告與該詐欺集團其他成員間，就上開犯行，均具有犯意
      之聯絡及行為之分擔，應依刑法第28條之規定，均論以共
      同正犯。
（三）又被告係以一行為同時犯刑法第339條之4第1項第2款之三
      人以上共同詐欺取財罪及洗錢防制法第14條第1項之一般
      洗錢罪，為想像競合犯，應依刑法第55條規定，從一重論
      以刑法第339條之4第1項第2款之三人以上共同詐欺取財罪
      處斷。
（四）本件被害人有2位，是被告所犯2次共同詐欺取財罪，犯意
      各別，應予分論併罰。　
（五）按刑法第59條規定，犯罪之情狀顯可憫恕，認科以最低度
      刑仍嫌過重者，得酌量減輕其刑。又同為三人以上共同詐
      欺取財之人，其原因動機不一，犯罪情節未必盡同，其以
      三人以上共同詐欺取財行為所造成危害社會之程度自屬有
      異，法律科處此類犯罪，所設之法定最低本刑卻同為「1
      年以上有期徒刑」，其法定刑不可謂不重。於此情形，倘
      依其情狀處以相當之有期徒刑，即足以懲儆，並可達防衛
      社會之目的者，自非不可依客觀之犯行與主觀之惡性二者
      加以考量其情狀，是否有可憫恕之處，適用刑法第59條之
      規定酌量減輕其刑，期使個案裁判之量刑，能斟酌至當，
      符合比例原則。經查，被告為獲取提領款項4％之報酬而自
      願提供帳戶並領款交付予集團共犯，固值非難，惟案發時
      被告係因第3名子女黃○宸出生未久（見本院卷第18頁），
      其獨力負擔家中經濟，亟需金錢繳納租屋處之租金及水電
      費用，始鋌而走險犯下本案，又被告係參與較末端之取款
      犯罪分工，參與犯罪之程度有限，並非犯罪集團的主導者
      ，且被告自承未因本案犯行獲得報酬，仍願盡力賠償被害
      人（詳後述），倘逕就本件2次犯行均論處刑法第339條之
      4第1項第2款三人以上共同詐欺取財罪之法定最低本刑（
      即有期徒刑1年），就本案情形已屬過苛，本院認被告之
      犯罪情狀在客觀上尚足以引起一般人之同情，情堪憫恕，
      爰就其各次犯行，均依刑法第59條規定減輕其刑。
（六）科刑：爰以被告責任為基礎，審酌被告年輕力盛，有相當
      之謀生能力，不思以正當方式獲取金錢，竟參與本案詐欺
      犯行，造成被害人之財產損害，更嚴重影響社會治安，所
      為實無足取，惟念及被告犯後終能坦承犯行，態度尚屬良
      好，兼衡被告於詐騙集團中所擔任之分工角色與所生危害
      程度、被害人受騙金額多寡、被告為高職畢業，現在懷孕
      中，案發時與弟弟、小孩同住，從事保險業務員，經濟狀
      況不好，現在與再婚的先生同住，無業，經濟依賴先生之
      智識程度、生活狀況、經濟能力等一切情狀（見本院卷第
      105頁），量處如主文所示之刑，並定其應執行之刑。
（七）緩刑：查被告前未曾因故意犯罪受有期徒刑以上刑之宣告
      ，此有臺灣高等法院被告前案紀錄表1份在卷可查（見本
      院卷第165頁），茲念其因一時失慮，致罹刑典，惟犯罪
      後坦承犯行，且表示願意分期各賠償每位被害人共15萬元
      ，經2位被害人接受，並表示願意給予被告緩刑之機會，
      有本院公務電話記錄表2份附卷可查（見本院卷第113、11
      7頁），且被告已於110年11月2日各匯款2,500元予2位被
      害人，有郵政跨行匯款申請書2份在卷可參（見本院卷第1
      61、163頁）。是被告經此偵查程序及科刑之教訓後，應
      已知所警惕，本院綜核各情認上開刑之宣告，已足策其自
      新，所宣告之刑，以暫不執行為適當，爰依刑法第74條第
      1項第1款之規定，諭知宣告緩刑5年，以啟自新。另為保
      障告訴人之受償權利，併依刑法第74條第2項第3款之規定
      命被告應向2位被害人支付如附表三所示之損害賠償，此
      部分依同條第4項規定得為民事強制執行名義。倘被告嗣
      後違反此項緩刑宣告之負擔情節重大，足認原宣告之緩刑
      難收其預期效果，而有執行刑罰之必要者，依刑法第75條
      之1第1項第4款規定，尚得撤銷其緩刑宣告，併予敘明。
四、不予諭知沒收之說明：　　
（一）按犯罪所得，屬於犯罪行為人者，沒收之；前2項之沒收
      ，於全部或一部不能沒收或不宜執行沒收時，追徵其價額
      ，刑法第38條之1第1項前段、第3項分別定有明文。又共
      同正犯犯罪所得之沒收或追徵，應就各人所分得之數為之
      ，倘若共同正犯內部間，對於不法利得分配明確時，應依
      各人實際分配所得宣告沒收（最高法院107年度台上字第1
      572號判決意旨參照）。查，被告於檢察官事務官詢問時
      供稱：「最後對方沒有匯款薪水給我，人就消失了」等語
      （見4799偵卷二第87頁反面），故尚難認被告有因此實際
      取得何報酬或利益，爰就被告不予宣告沒收犯罪所得，附
      此敘明。
（二）又洗錢防制法第18條第1項規定「犯第14條之罪，其所移
      轉、變更、掩飾、隱匿、收受、取得、持有、使用之財物
      或財產上利益，沒收之；犯第15條之罪，其所收受、持有
      、使用之財物或財產上利益，亦同」，此一規定採取義務
      沒收主義，只要合於前述規定，法院固應為相關沒收之諭
      知，然該洗錢行為之標的是否限於行為人所有者始得宣告
      沒收，法無明文，實務上一向認為倘法條並未規定「不問
      屬於犯罪行為人與否均沒收」時，自仍以屬於被告所有者
      為限，始應予沒收。本院認在洗錢防制法並未規定「不問
      屬於犯罪行為人與否」之情形下，自宜從有利於被告之認
      定。查被告本案所提領而交付或轉交上手之未扣案詐欺贓
      款，固為被告共同犯本案之罪所得財物，然該款項業已交
      付詐欺集團其他成員，業如前述，該等款項既非被告所有
      ，亦非在其實際掌控中，是就其收受、持有之財物自不得
      適用上開洗錢防制法之特別沒收規定予以宣告沒收之。
（三）另就被告所提供之2個帳戶，雖為其所有且供其本案犯罪
      所用之物，惟上開物品單獨存在尚不具刑法上之非難性，
      且就沒收制度所欲達成之社會防衛目的亦無任何助益，況
      該2帳戶業經列為警示帳戶，再遭被告或詐騙集團成員持
      以利用之可能性甚微，欠缺刑法上之重要性，為免耗費司
      法資源，爰參酌刑法第38條之2第2項規定，認無諭知沒收
      、追徵之必要，附此敘明。　　
五、依刑事訴訟法第273條之1第1項、第299條第1項前段，判決
    如主文。
本案經檢察官葉子誠提起公訴，檢察官黃嘉慧到庭執行職務。
中　　華　　民　　國　　110 　年　　11　　月　　4 　　日
                  刑事第六庭  法  官  黃美盈
以上正本證明與原本無異。
如不服本判決應於收受本判決後20日內向本院提出上訴書狀，上
訴書狀應敘述具體理由。上訴書狀未敘述上訴理由者，應於上訴
期間屆滿後20日內補提理由書狀於本院（均須按他造當事人之人
數附繕本）「切勿逕送上級法院」。
告訴人或被害人如對於本判決不服者，應具備理由請求檢察官上
訴，其上訴期間之計算係以檢察官收受判決正本之日期為準。
中　　華　　民　　國　　110 　年　　11　　月　　4 　　日
                              書記官  陳采薇　　　　　　
附錄本案論罪科刑所適用法條：
刑法第339條之4第1項第2款
犯第339條詐欺罪而有下列情形之一者，處1年以上7年以下有期
徒刑，得併科1百萬元以下罰金：
二、三人以上共同犯之。
洗錢防制法第14條第1項
有第二條各款所列洗錢行為者，處7年以下有期徒刑，併科新臺
幣5百萬元以下罰金。

附表一：
編號 被害人 詐騙方式 1 林淑美(提告) 於109年3月11日某時許，打電話並以LINE暱稱「李啟鴻」向林淑美佯稱工作需要資金周轉云云，致林淑美陷於錯誤，而於同日下午1時10分許，匯款25萬元至黃瑞軒上開渣打銀行帳戶。 2 莊義芳(未提告) 於109年3月11日中午某時許，打電話向莊義芳林佯稱為朋友要借款云云，致莊義芳陷於錯誤，而於同日下午3時27分許，匯款25萬元至黃瑞軒上開中國信託銀行帳戶。 

附表二：
編號 銀行帳戶 取款時間  取款地點 取款金額 （新臺幣） 備註 1 黃瑞軒之渣打銀行帳戶 109年3月11日下午2時13分許 新竹市○○路0號渣打國際商業銀行北新竹分行 16萬元 提領現金 2  同日下午2時24分許 同上 5萬元 提領現金 3  同日下午2時28分許 同上 2萬元 提領現金 4  同日下午2時29分許 同上 2萬元 提領現金 5  同日下午2時54分許 同上 6萬元 提領現金 6   同日下午2時55分許 同上 2萬元 提領現金 7 黃瑞軒之中國信託銀行帳戶 同日下午4時7分許 新竹市○○路000號中國信託銀行新竹分行 12萬元 提領現金 8  同日下午4時48分許 黃瑞軒使用手機行動網路轉帳 5萬元 轉至黃瑞軒之渣打銀行帳戶 9  同日下午4時50分許 黃瑞軒使用手機行動網路轉帳 4萬9,900元 轉至黃毅程申設第一商銀帳戶 10  同日下午4時53分許 黃瑞軒使用手機行動網路轉帳 3萬元 轉至黃瑞軒之渣打銀行帳戶 11 黃毅程申設第一商業銀行帳戶 同日下午4時50分許 新竹縣○○鎮○○路00號第一銀行竹東分行ATM 3萬元 提領現金 12  同日下午4時51分許 同上 2萬元 提領現金 

附表三：
編號 戶名 行庫名稱、分行 匯款帳號 給付方式（金額為新臺幣） 1 林淑美 合作金庫銀行（代號：006） 北斗分行 0000000000000 （存摺封面影本見本院卷第133頁） 總金額15萬元，按月於每月1日匯款2,500元至林淑美左列帳戶，直至清償完畢為止。如有1期未按時履行，視為全部到期。 2 莊義芳 西螺鎮農會（代號：616） 中山分部 00000000000000 （存摺封面影本見本院卷第115頁） 總金額15萬元，按月於每月1日匯款2,500元至莊義芳左列帳戶，直至清償完畢為止。如有1期未按時履行，視為全部到期。